【裁判字號】    89,自緝,5
【裁判日期】    891214
【裁判案由】    偽造有價證券等
【裁判全文】
臺灣桃園地方法院刑事判決                            八十九年度自緝字第五號
    自  訴  人  乙○○
    被      告  丁○○
    指定辯護人  本院公設辯護人  甲○○
右列被告因偽造有價證券等案件，經自訴人提起自訴，嗣被告於本院審理中故不到庭
，經本院通緝，於八十九年四月五日始緝獲到案，本院判決如左：
    主      文
丁○○連續偽造有價證券，處有期徒刑肆年。新竹區中小企業銀行三民分行帳號二二
九二九號帳支票存款帳戶之「支票存款開戶申請書」、「支票存款約定書」、「印鑑
卡」上偽造之「丙○○」署押各壹枚、偽造之「丙○○」印文各壹枚、如附表一、二
所示之支票、票號0000000號支票壹紙，均沒收。
    事      實
一、丁○○於民國八十四年五月間為達至銀行開戶請領支票之目的，於同年五月初，
    與真實姓名年籍均不詳之成年男子「兩撇」基於犯意之聯絡，由丁○○交付所有
    之相片一張予「兩撇」偽造身分證，「兩撇」則於數日後交付丁○○貼有其相片
    之偽造「丙○○」身分證一張予丁○○，丁○○取得該偽造身分證，又至不知名
    之刻印店，使不知情之刻印店人員偽刻「丙○○」之印章一顆。而於八十四年五
    月三日持上開偽造之「丙○○」身分證及偽刻之「丙○○」印章至新竹區中小企
    業銀行（現改名為新竹國際商業銀行，下稱新竹商銀）三民分行，申請開設帳號
    二二九二九號支票存款帳戶，並在該行所出具之「支票存款開戶申請書」、「支
    票存款約定書」、「印鑑卡」上偽簽「丙○○」之署押各一枚及蓋用所偽刻之「
    丙○○」印章各一次，再將上開以丙○○名義偽造之「支票存款開戶申請書」、
    「支票存款約定書」、「印鑑卡」等文件交付予不知情之該行職員，使該行以為
    丁○○真係丙○○本人，而於八十五年五月十二日核准其申請，丁○○並自是日
    起向該行請領支票使用。嗣丁○○即基於偽造有價證券之概括犯意，於八十四年
    五月至八月間，冒以丙○○名義簽發如附表一、二所示之支票多紙予不知情之有
    金錢往來之人（其中附表一係兌現部分，附表二則係退票部分），並在每張支票
    上蓋用上開所偽刻之丙○○印章。又於八十四年五月中旬，丁○○又意圖為自己
    不法之所有，以資金週轉為由，向乙○○借貸資金，並約定不計利息、二個月內
    還款，不知情之乙○○信以為真，以為丁○○真會還錢，而於一周內分五次陸續
    借款予丁○○共新台幣（下同）二百萬元，丁○○並向乙○○騙稱已取得丙○○
    同意，而簽發上開丙○○名義帳戶之票號0000000號、發票日為八十四年
    六月二十二日、面額二百萬元之支票一紙予乙○○以取信乙○○；而於八十四年
    七月底還款期限屆至後，丁○○均避不見面，乙○○經多方打聽方知丁○○係冒
    用丙○○名義開票使用，乙○○始知受騙。
二、案經乙○○向本院提起自訴。
    理      由
一、訊據被告丁○○對於取得偽造丙○○名義身分證、偽刻丙○○印章及冒用丙○○
    名義開立支票存款帳戶及使用如附表一、二所示之支票，及向自訴人乙○○借款
    二百萬元迄未歸還之事實均坦承不諱，且有新竹商銀三民分行之帳號二二九二九
    號帳支票存款帳戶開戶資料一份（含支票存款開戶申請書、支票存款約定書、印
    鑑卡、丙○○偽造身分證正反面影本）、該帳戶於八十四年五月十二日開戶以後
    至八十四年七月三十一日止之兌票記錄、至八十四年十二月十一日止之退票記錄
    、被告所簽發予乙○○之票號0000000號支票一紙及退票理由單各一份附
    卷可稽。被告雖否認向乙○○借款時係基於詐騙故意，辯稱係事後資金週轉不靈
    ，七月底才還不出錢予乙○○，非於借款時即有故意不還之意云云，而被告於八
    十四年五月向自訴人乙○○借貸金錢，約定七月還款，惟依上開卷附新竹商銀三
    民分行之丙○○上開支票存款帳戶資金往來資料所示，被告係於八十四年九月十
    一日始拒絕往來，是被告於八十四年六、七、八月間之資力均屬正常，而被告於
    與自訴人約定還款期限同年七月屆至時，竟避不見面，顯然其有故不還錢之意；
    再者，被告又因另涉詐欺、偽造有價證券等案件經台灣台中地方法院檢察署提起
    公訴，現於台灣台中地方法院審理中，有該署八十九年度偵字第七五０三號起訴
    書一份附卷可稽，本院參酌卷附起訴書之內容，被告於八十六年間猶仍以相同手
    法冒以他人名義開設支票存款帳戶，且開設公司向多人詐財達二十二項之多，是
    被告於八十六年間向多人詐財結果，自不可能於八十四年七月以後迄今均無資金
    返還自訴人上開借款，而被告於八十四年五月間向自訴人借貸大筆金錢之後，至
    自訴人提起自訴時止，仍未返還分文，且未與自訴人連絡，顯然其於借貸之始即
    有故不還錢詐騙之意，其猶空言辯稱無詐騙自訴人之意云云，自不足採。本件事
    證已臻明確，被告犯行，洵堪認定。
二、核被告所為係犯刑法第二百十六條、第二百十二條之行使偽造特種文書罪，刑法
    第二百十六條、第二百十條之行使偽造私文書罪、第三百三十九條第一項之詐欺
    取財罪、第二百零一條第一項之偽造有價證券罪。被告與「兩撇」男子共同偽造
    不實證件之低度行為應為被告行使之高度行為所吸收，及被告偽造開戶資料等私
    文書之低度行為亦為被告行使之高度行為所吸收，及被告偽簽署押係偽造私文書
    之階段行為，均不另論罪。又被告偽造有價證券而復持以行使，其行使行為吸收
    於偽造行為之中，衹應論以偽造罪，又偽造價證券內所蓋之印文，為構成證券之
    一部，所刻之印章，為偽造之階段行為，均應包括於偽造罪之內，亦不論罪。被
    告先後偽造有價證券、詐欺取財犯行，均時間緊接，方法相同，觸犯又係構成要
    件相同之罪，顯係基於概括犯意為之，均為連續犯，應依刑法第五十六條之規定
    ，各以一罪論，並加重其刑。又被告所犯上開各罪間認有方法結果之牽連犯關係
    ，應從一重之偽造有價證券罪處斷。爰審酌被告品行、犯罪之動機、目的、手段
    、所生之危害及犯罪後之態度等一切情狀，量處如主文所示之刑。
三、新竹區中小企業銀行三民分行帳號二二九二九號支票存款帳戶之「支票存款開戶
    申請書」、「支票存款約定書」、「印鑑卡」上偽造之「丙○○」署押各一枚、
    偽造之「丙○○」印文各一枚，為被告所偽造之印文，應依刑法第二百十九條宣
    告沒收。另如附表一、二所示之支票、票號0000000號支票一紙，係偽造
    之支票，應依刑法第二百零五條宣告沒收。另被告所偽造之「丙○○」身分證一
    張、偽刻之「丙○○」印章一顆，因未扣案，且被告稱已經丟棄，故不宣告沒收
    ，併此敘明。
據上論斷，應依刑事訴訟法第三百四十三條、第二百九十九條第一項前段，刑法第二
十八條、第五十六條、第二百十六條、第二百十二條、第二百十條、第二百零一條第
一項、第三百三十九條第一項、第五十五條、第二百十九條、第二百零五條、
，罰金罰鍰提高標準條例第一條前段，判決如主文。
中      華      民      國      八十九年    十二    月    十四    日
                                臺灣桃園地方法院刑事第四庭
                                      法  官  孫惠琳
右正本證明與原本無異。
如不服本判決，應於判決送達後十日內向本院提出上訴狀( 應附繕本 )，上訴於
臺灣高等法院。
                                      書記官   李金蓮
中        華        民        國   八十九   年   十二   月    十五    日
附論罪科刑依據之法條：
刑法第二百十八條偽造公印或公印文者，處五年以下有期徒刑。
盜用公印或公印文，足以生損害於公眾或他人者，亦同。


司法院資訊處製作；財團法人民間司法改革基金會備份。
